臺灣士林地方法院民事判決
111年度訴字第157號
原      告  吳紓晴
被      告  鄧文芳
訴訟代理人  鄧珮妤
上列當事人間確認買賣關係不存在等事件，本院於民國111 年6 
 月6 日言詞辯論終結，判決如下：
    主  文
原告之訴駁回。
訴訟費用由原告負擔。
    事實及理由
甲、事實摘要：　　
一、原告主張：原告所有門牌臺北市○○區○○○路○段00號五樓之4
    、五樓之5 房屋暨所屬基地（下稱系爭房地），原係出租被
    告，因原告於民國91年12月向被告借款新臺幣（下同）1,10
    0,000 元，並合意借款抵付租金，乃將稅單交付，至110 年
    欲收回自用時，竟遭被告拒絕，原告於同年7 月調閱登記簿
    ，始發現系爭房地，已於91年12月10日，由被告虛偽以買賣
    為原因辦理所有權移轉，顯係侵害原告之所有權，並獲有不
    當之利益，茲依民法第767 條所有權排除侵害、第184 條侵
    權行為、第179 條不當得利之規定，訴請判決確認兩造間就
    系爭房地之買賣暨所有權移轉登記均不存在，被告應塗銷所
    有權移轉登記。
二、被告則以：兩造就系爭房地，確有訂立買賣契約，並非虛偽
    ，且被告有給付買賣價金，所有權移轉登記並無問題，資為
    抗辯。
乙、法院判斷：
一、本件系爭房地，依臺北巿建成地政事務所函覆及土地暨建物
    登記簿謄本記載，兩造係91年11月18日訂立買賣契約、91年
    12月10日完成所有權移轉登記，其登記申請書因逾保存年限
    已銷燬；被告買受後，有設籍住居（本院卷第20至26、56至
    58頁）。原告雖主張兩造就系爭房地並無買賣關係，惟被告
    則提出下列文書為證，經查：
　㈠由土地買賣所有權移轉契約書、建築改良物買賣所有權移轉
    契約書、地政規費收據、土地增值稅繳款書、契稅繳款書（
    本院卷第126 至144 頁）之形式及內容觀之，除兩造已在應
    由本人加以確認之相關欄位蓋用本人之印章外，並有經辧各
    該公務之地政事務所、稅捐稽徵機關加蓋用以證明各該應辦
    事項業已審查並完成之印章。以上文書既在辧理所有權移轉
    登記並確定其原因，依其程式及意旨，均屬公文書，自應推
    定為真正（民事訴訟法第355 條第1 項參照）。且兩造就以
    上各該對應之事務，依當時即90年9 月14日修正公布之土地
    登記規則第34條、第36條、第37條、第40條、第55條、第93
    條、第94條、第102 條規定，應由本人提出相關證明文件，
    以備受理申請之公務機關查對驗證，且係由本人到場自行為
    之，並未授權他人代為辦理，此由各該文書並無第三人表示
    其為一方或雙方之代理人並在其上簽名或蓋章，及各該公務
    機關對應其內容應為之審查及確認，即可明瞭。原告事後否
    認由其本人親自辦理，要與各該文書所載內容顯然不符，已
    屬無稽；至於，原告雖另有買賣虛偽之說，然究係雙方通謀
    而為虛偽之意思表示？或原告並無意思表示而由被告偽造？
    則又語焉不詳，徒以未授權他人代辦為由，聲請傳喚鄭淑媛
    ，本院認此亦與各該文書所載內容顯然不符，故無必要，應
    併敘明。
　㈡由新光銀行存摺存款對帳單（本院卷第122 至124 頁）之內
    容觀之，被告曾以轉帳方式交付2,900,000 元，即：⑴91年1
    1月19日、1,900,000 元；⑵91年12月9 日、400,000 元；⑶9
    1年12月10日、300,000 元；⑷91年12月19日、300,000  元
    ，其數額雖與所稱買賣總價3,500,000 元稍有差異，惟對照
    各次付款時間，則與上述買賣契約91年11月18日訂立，並於
    91年12月10日完成所有權移轉登記之事實，相互配合而無矛
    盾。至於原告雖稱⑵、⑶、⑷之1,000,000 元為借款，並有借
    款抵付租金之說，但遭被告否認，按出租人向承租人鉅額借
    貸，已屬違常，且被告尚有交付⑴之1,900,000元，為何不是
    借款？未見原告說明。而兩造就系爭房地倘有租賃關係，則
    租賃期間、租金等重要內容，甚至其後如何與原告所稱之1,
    000,000 元借款相互抵銷，原告亦僅徒託空言，未有任何舉
    證，故應以被告支付買賣價金之說，較合事實而為可採。
二、按當事人就標的物及其價金互相同意時，買賣契約即屬成立
    ；其後，就買賣契約之履行，即買賣標的物所有權之移轉、
    交付及價金之支付等項，倘有相當之證據，足以證明各該事
    實者，即屬可信買賣契約有效成立並已履行完畢。本件關於
    兩造就系爭房地有無買賣之事實，被告已為舉證，並屬可信
    ，已如上述，則原告訴請判決確認買賣暨所有權移轉登記均
    不存在，並命被告塗銷所有權移轉登記，均無理由，應予駁
    回。
三、據上論結，原告之訴為無理由，依民事訴訟法第78條，判決
    如主文。
中　　華　　民　　國　　111 　年　　6 　　月　　27　　日

                  民事第二庭  法  官  王伯文

以上正本係照原本作成。
如對本判決上訴須於判決送達後 20 日內向本院提出上訴狀。如
委任律師提起上訴者，應一併繳納上訴審裁判費。
中　　華　　民　　國　　111 　年　　6 　　月　　27　　日
                              書記官  蘇婷